【裁判字號】    98,自緝,415
【裁判日期】    981023
【裁判案由】    詐欺
【裁判全文】
臺灣臺中地方法院刑事判決             98年度自緝字第415號
自  訴  人  乙○○
被      告  甲○○
            丙○○
上列被告因詐欺案件，經自訴人提起自訴，本院判決如下：
    主  文
本件免訴。
    理  由
一、本件自訴意旨，詳如附件自訴狀之記載。
二、按憲法第十六條規定人民有訴訟之權，乃屬人民在司法上之
    受益權，包括人民得依法定程序提起及實施訴訟之制度性保
    障；人民已依法取得之訴訟權，即屬合法正當之信賴利益，
    自不得因嗣後法律之修正而予剝奪，而自訴行為是否合法，
    係以提起時之法律規定為準，其提起時為法所准許者，既屬
    合法之自訴，自不因嗣後法律修正對自訴權之行使更有所限
    制而受影響。此依刑事訴訟法施行法第7條之3後段「修正刑
    事訴訟法施行前已依法定程序進行之訴訟程序，其效力不受
    影響。」所定舊程序從舊法之原則予以解釋，亦得相同之結
    論。本件自訴之提起係於新修正之刑事訴訟法92年9月1日施
    行前之85年7月4日，自應適用舊刑事訴訟法之規定，本件被
    害人提起自訴，自屬合法，本院當無庸依新法第329條第2項
    、第37條第2項之規定，以裁定限定期間命自訴人委任律師
    為自訴代理人，本件於新法實施後之自訴行為，仍可由自訴
    人本人行之，先予敘明（參臺灣高等法院92年8月1日刑事訴
    訟法新制法律研討會第16號問題討論結論）。
三、按時效已完成者，應諭知免訴之判決，並得不經言詞辯論為
    之，刑事訴訟法第302條第2款、第307條，分別定有明文。
    又追訴權之時效，如依法律之規定、偵查、起訴或審判之程
    序，不能開始或繼續時，停止其進行。上項時效停止，自停
    止原因消滅之日起與停止前已經過之期間，一併計算，停止
    原因繼續存在之期間，如達於第80條第1項各款所定期間4分
    之1者，其停止原因視為消滅，修正前刑法第83條亦定有明
    文。
四、新舊法比較之說明：
（一）查被告行為後，刑法第2條第1項業於94年2月2日修正公布
      ，並自95年7月1日起施行。修正後刑法第2條第1項規定，
      已將新舊法律適用之「從新從輕」原則，改採「從舊從輕
      」原則，而此規定僅係規範行為後法律變更所生新舊法律
      比較適用之準據法，並非實體刑罰法律，自不生行為後法
      律變更之比較適用之問題，應逕行適用新法第2條第1項之
      規定，為「從舊從輕」之比較。
（二）按追訴時效期間之長、短，關係行為人是否受到刑事追訴
      或處罰，而追訴權時效完成者，應依刑事訴訟法第302條
      第2款規定諭知免訴，而免訴判決為實體判決，因此關於
      追訴時效期間之修正，應屬實體刑罰法律變更，而有第2
      條第1項之適用（參照最高法院24年7月民刑庭總會決議〈
      2〉）。依此，本件被告行為時刑法第80條追訴權之時效
      期間規定為：「追訴權，因左列期間內不行使而消滅：一
      、死刑、無期徒刑或10年以上有期徒刑者，20年。二、3
      年以上10年未滿有期徒刑者，10年。三、1年以上3年未滿
      有期徒刑者，5年。四、1 年未滿有期徒刑者，3年。五、
      拘役或罰金者，1年。前項期間自犯罪成立之日起算。但
      犯罪行為有連續或繼續之狀態者，自行為終了之日起算。
      」。修正後之刑法第80條則規定為：「追訴權，因下列期
      間內未起訴而消滅：一、犯最重本刑為死刑、無期徒刑或
      10年以上有期徒刑之罪者，30年。二、犯最重本刑為3年
      以上10年未滿有期徒刑之罪者，20年。三、犯最重本刑為
      1年以上3年未滿有期徒刑之罪者，10年。四、犯最重本刑
      為1年未滿有期徒刑、拘役或罰金之罪者，5年。前項期間
      自犯罪成立之日起算。但犯罪行為有繼續之狀態者，自行
      為終了之日起算。」。本件被告被訴刑法第339條第1項詐
      欺罪嫌，該罪名之法定最重本刑為有期徒刑5年，是依被
      告行為時之舊法，追訴時效期間為10年，新法之追訴時效
      期間則為20年。比較新、舊法結果，被告行為時之舊法對
      其較為有利，揆諸前開修正後之刑法第2條第1項前段之規
      定，本件應適用被告行為時之舊法。另關於追訴權時效之
      停止進行，及其期間、計算，並一體適用修正前刑法第83
      條之規定，合先敘明。
五、查本件被告被訴涉犯詐欺罪，其法定最重本刑為有期徒刑5
    年，依修正前刑法第80條第1項第2款之規定，追訴權時效之
    期間為10年。被告所犯詐欺罪犯罪行為終了之時間為84年8
    月23日，本案自訴人提起自訴並繫屬本院日期為85年7月4日
    ，因被告逃匿，本院於85年9月13日發布通緝，致審判程序
    不能開始，有本院刑事卷宗及通緝書存卷可稽。又依司法院
    大法官會議第138號解釋及最高法院82年第10次刑事庭會議
    決議，自本件提起自訴繫屬本院日起至通緝之前1日止，追
    訴權既無不行使之情形，自不生時效進行之問題，則本件自
    84年8月23日起算，加計追訴權時效10年、時效停止期間2年
    6 月、提起自訴繫屬本院日（即85年7月4日）起至通緝前一
    日（85年9月12日）止之期間2月11日，則本件被告犯行之追
    訴權時效至遲應至97年5月4日即已完成，揆諸前揭說明，爰
    不經言詞辯論，逕為諭知免訴之判決。
據上論斷，應依刑事訴訟法第302條第2款、第307條，判決如主
文。
中    華    民    國    98    年    10    月    23    日
                刑事第七庭  審判長法  官  王邁揚
                                  法  官  林美玲
                                  法  官  黃賢婷
以上正本證明與原本無異。
如不服本判決應於收受判決後10日內向本院提出上訴書狀，並應
敘述具體理由；其未敘述上訴理由者，應於上訴期間屆滿後20日
內向本院補提理由書（均須按他造當事人之人數附繕本）「切勿
逕送上級法院」。
                                  書記官  江美琪
中    華    民    國    98    年    10    月    23    日


司法院資訊處製作；財團法人民間司法改革基金會備份。
